【裁判字號】    99,易,1035
【裁判日期】    990810
【裁判案由】    竊盜
【裁判全文】
臺灣臺中地方法院刑事判決              99年度易字第1035號
公  訴  人  臺灣臺中地方法院檢察署檢察官
被      告  乙○○
上列被告因竊盜案件，經檢察官提起公訴（98年度偵字第29028
號），本院判決如下：
    主    文
乙○○犯竊盜罪，處有期徒刑貳月，如易科罰金，以新臺幣壹仟
元折算壹日。
    犯罪事實
一、乙○○於民國98年10月16日上午8時許，前往丁○○位於臺
    中縣潭子鄉○○○街53巷69弄25號之住處催討債務時，乘丁○○不注意之際，基於竊盜之犯意，意圖為自己不法之所有
    ，侵入上址3樓丁○○之子丙○○之房間內，隨手竊取丙○○所有置放在房間電腦桌上之SANYO牌銀色數位相機1臺（價
    值新臺幣1萬5000元），得手後將之攜回臺中縣潭子鄉○○
    街○段公廳巷41號之居所。嗣於同年10月23日8時35分許，乙○○在丁○○之前開住處內，使用丁○○住處之市內電話00
    -00000000號，撥打行動電話門號0000000000號予不知情之
    姚月梅，謊稱竊得之前開數位相機為其胞兄所有，委請姚月
    梅前來拿取該數位相機去修理；而姚月梅於接獲電話後，隨
    即前往乙○○之前開居所拿取該部數位相機送修。而丙○○
    於98年10月16日19時30分許返家後，隨即發現前開數位相機
    失竊，經調閱過濾數日之電話錄音後，始報警循線查悉上情
    。
二、案經丙○○訴由臺灣臺中地方法院檢察署檢察官偵查起訴。
    理    由
一、證據能力之說明﹕
  (一)按「被告以外之人於偵查中向檢察官所為之陳述，除顯有不
    可信之情況者外，得為證據」，刑事訴訟法第159條之1第2
    項定有明文。此乃立法者以刑事訴訟法規定檢察官代表國家
    偵查犯罪、實施公訴，依法有訊問被告、證人、鑑定人之權
    ，且實務運作時，偵查中檢察官向被告以外之人所取得之陳
    述，原則上均能遵守法律規定，不致違法取供，其可信性極
    高，為兼顧理論與實務為由，而對「被告以外之人於偵查中
    向檢察官所為之陳述」，例外設定其具備非顯不可信之要件
    時，得為證據。本件關於以下論及之證人即告訴人丙○○、
    證人姚月梅於偵查中向檢察官所為之陳述，業經具結且查無
    顯不可信之情形存在，依上開刑事訴訟法第159條之1第2項
    規定，具證據能力。
  (二)按現行刑事訴訟法為保障被告之反對詰問權，排除具有虛偽
    危險性之傳聞證據，以求實體真實之發現，於該法第159條
    第1項明定被告以外之人於審判外之言詞或書面陳述，除法
    律有規定者外，不得作為證據。而刑事訴訟法第159條之1至
    159條之4有傳聞法則之例外規定，且被告以外之人於審判外
    之陳述，雖不符前4條之規定，而經當事人於審判程序同意
    作為證據，法院審酌該言詞陳述或書面陳述作成時之情況，
    認為適當者，亦得為證據；當事人、代理人或辯護人於法院
    調查證據時，知有第159條第1項不得為證據之情形，而未於
    言詞辯論終結前聲明異議者，視為有前項之同意，刑事訴訟
    法第159條之5定有明文。本件關於以下論及之證人丁○○於
    警詢中之陳述，係屬被告以外之人於審判外之書面陳述，而
    檢察官、被告並未就上開陳述有所爭執，且迄於言詞辯論終
    結前，均未主張有刑事訴訟法第159條第1項不得為證據之情
    形，是應認已同意作為證據，且經本院審酌後，認無不適當
    之情形，應認具有證據能力。
二、認定犯罪事實所憑之證據及理由﹕
    訊據被告乙○○固坦承有於98年10月16日前往丁○○之住處
    催討債務之情，惟矢口否認有何竊盜犯行，辯稱：那台相機
    是伊撿到的，伊撿到相機的地點是在丁○○住處外面機車停
    車處那邊云云，經查：
  (一)證人丁○○於98年10月31日警詢證稱：乙○○於98年10月16
    日8時30分許至伊住處找伊，是伊開門讓他進來的，當天伊
    兒子丙○○回家告訴伊說相機不見了等語（見警卷第6、7頁
    ），而被告亦不否認其曾於上開時間至丁○○之住處之情。
  (二)又證人姚月梅於99年2月2日偵訊時具結證稱：乙○○有於98
    年10月23日上午8時許撥打伊0000000000號之電話，說他哥
    哥的照相機要伊拿去修理，要伊去他家拿，伊問他這個相機
    哪來的，他說這是他哥哥拿給他的；伊拿去修理時，修理的
    人說相機沒電了，要充電，就還給伊，伊就拿相機回去給乙○○，跟他說沒電了，要充電，可是乙○○說沒有插頭，過
    2、3天，乙○○又打電話給伊，叫伊再拿去修理，伊就拿去
    伊朋友那裡修理，伊朋友問伊這個相機是從哪來的，伊跟他
    說是伊朋友的小孩拜託伊拿來修理的，伊朋友跟伊說不要做
    傻事，他說這可能是贓物，後來伊把相機帶回家，準備還給
    乙○○，還沒還，警察就打電話來，叫伊把相機帶去派出所
    等語（見偵字卷第7、8頁），核其上開證述，與98年10月23
    日00000000號市內電話錄音譯文記載﹕「
    受話方﹕喂。
    被告﹕阿姨哦，你過來我這裡拿個照相機好吧。
    受話方﹕啊。
    被告﹕拿相機啊。
    受話方﹕你說怎樣？
    被告﹕你過來我那拿個東西啦，我哥的東西啦。
    受話方﹕哦。
    被告﹕哦。
    受話方﹕好啦好啦。
    被告﹕好啦，好。」（見他字卷第11頁）相符，並有電話雙
    向通聯紀錄2份在卷可佐，被告復不爭執其曾於98年10月23
    日從丁○○家中撥打市內電話予證人姚月梅，及與證人姚月
    梅有上開內容之對話等情，是證人姚月梅之上開證述，堪以
    採信。另被告稱呼證人姚月梅為阿姨，並供稱其從小就認識
    證人姚月梅（見本院卷第74頁），可推知被告與證人姚月梅
    相當熟識；則果若該相機確係被告撿拾而得，被告當無向證
    人姚月梅隱瞞實情，及騙稱該相機係其哥哥所有之必要，是
    由被告向證人姚月梅謊稱相機為其胞兄所有乙節，足可認定
    被告明知該相機係其非法所得之贓物。
  (三)再者，證人即告訴人丙○○於98年12月8日偵訊時具結證稱
    ：98年10月16日當天早上伊女友要離開家裡，她還有看見該
    相機，相機放在3樓房間電腦旁的桌上；相機遺失當時沒有
    壞掉，98年10月10日最後一次使用時還好好的，且領回相機
    後發現98年10月10日伊等去拉拉山的照片不見了，已被刪除
    等語明確（見他字卷第8、9頁）。按證人即告訴人丙○○與
    被告並無冤仇，業經證人即告訴人丙○○陳明在卷（見警卷
    第9頁），衡情證人即告訴人丙○○並無誣陷被告之動機，
    是上開證人即告訴人丙○○之證述，堪以採信。依上開證人
    之證述，被告辯稱其係拾得相機云云，顯然不實。何況，依
    上開證述，告訴人丙○○之相機於失竊時並未損壞，且相機
    內之照片於失竊期間業遭他人刪除，則可認定曾經經手該相
    機之被告確曾看過相機內之相片；參以被告供稱其係在丁○○住處外面機車停車處撿到相機，且依證人即告訴人丙○○
    陳稱「因乙○○時常到我家找我父親丁○○，所以跟乙○○
    有見過幾次面」等語（見警卷第9頁），則果若被告確係在
    丁○○住處外面機車停車處拾得相機，其當能從相機內照片
    之內容得知該相機係丁○○家人所有之物，而能歸還原主；
    然而被告捨此不為，反而向證人姚月梅謊稱該相機為其胞兄
    所有，尤見被告具有將相機據為己有之不法所有之意圖。
  (四)此外，本件復有贓物認領保管單1紙、指認犯罪嫌疑人紀錄
    表2紙、現場照片8張等資料在卷可參。綜上事證，被告之犯
    行洵堪認定。被告上開所辯，為其卸責之詞，尚難採信。
三、論罪科刑﹕
    核被告所為，係犯刑法第320條第1項之竊盜罪。爰審酌被告
    年值青壯，不思循正軌謀求生活之資，竟竊取告訴人價值1
    萬5000元之相機1台，侵害告訴人之財產法益，所為實值非
    難，且其犯後猶飾詞卸責，未具悔意；兼衡酌被告前無犯罪
    前科，素行尚可，本件所竊之相機1台，於案發後業已發還
    予告訴人，使告訴人之損害未進一步擴大等一切情狀，量處
    如主文所示之刑，並諭知易科罰金之折算標準。
四、適用之法律﹕
  (一)刑事訴訟法第299條第1項前段。
  (二)刑法第320條第1項、第41條第1項前段。
  (三)刑法施行法第1條之1第1項、第2項前段。
本案經檢察官甲○○到庭執行職務。
中    華    民    國    99    年    8     月    10    日
                  刑事第十六庭  法  官  戴嘉慧
以上正本證明與原本無異。
如不服本判決應於收受判決後10日內向本院提出上訴書狀，並應
敘述具體理由；其未敘述上訴理由者，應於上訴期間屆滿後20日
內向本院補提理由書 (均須按他造當事人之人數附繕本)「切勿
逕送上級法院」。
告訴人或被害人對於判決如有不服具備理由請求檢察官上訴者，
其上訴期間之計算係以檢察官收受判決正本之日期為準。
                                書記官  劉晴芬
中    華    民    國    99    年    8     月    11    日
【附錄論罪科刑法條】
《刑法第320條》
意圖為自己或第三人不法之所有，而竊取他人之動產者，為竊盜
罪，處五年以下有期徒刑、拘役或五百元以下罰金。
意圖為自己或第三人不法之利益，而竊佔他人之不動產者，依前
項之規定處斷。
前二項之未遂犯罰之。

司法院資訊處製作；財團法人民間司法改革基金會備份。
